【裁判字號】    96,交易,623
【裁判日期】    970328
【裁判案由】    過失傷害
【裁判全文】
臺灣板橋地方法院刑事判決             96年度交易字第623號
公  訴  人  臺灣板橋地方法院檢察署檢察官
被      告  乙○○
上列被告因過失傷害案件，經檢察官提起公訴（96年度偵字第25
332 號），本院判決如下：
    主  文
乙○○因過失傷害人，處有期徒刑月，如易科罰金，以新臺幣
壹仟元折算壹日。
    事  實
一、乙○○於民國96年7 月11日上午7 時40分許，騎乘車牌號碼
    OSM-107 號重型機車（下稱本案機車），在臺北縣板橋市○○路○ 段172 號「統一超商」前，原應注意機器腳踏車不得
    在人行道行駛，且應注意車前狀況，隨時採取必要之安全措
    施，而當時天候晴，日間有自然光線，路面乾燥無缺陷，視
    距良好，尚無不能注意之情事，乙○○竟疏未注意，貿然騎
    車行駛在上址專供行人通行之騎樓內（往埔墘農會即民享街
    之方向），復未注意前方適有丁○○已走出該超商門口而背
    對本案機車行走在騎樓內，而未採取必要之安全措施，致本
    案機車前輪不慎擦撞丁○○左小腿處，使丁○○當場跌倒在
    地，並受有右手腕擦傷1X1.5 公分、腰椎第四節爆裂性骨折
    及左髖挫傷等傷害。
二、案經丁○○訴由臺北縣政府警察局海山分局報請臺灣板橋地
    方法院檢察署檢察官偵查後提起公訴。
    理  由
一、本案以下認定事實所引用之證據，檢察官、被告乙○○均未
    曾就證據能力表示異議，而各該證據依刑事訴訟法規定，經
    核亦無不具證據能力之情事，故本院認均得作為認定被告有
    罪之依據，合先敘明。
二、訊據被告乙○○固供承伊於前開時點騎乘本案機車至前址騎
    樓內，且告訴人丁○○當時有跌倒受傷等情不諱，惟矢口否
    認有何過失傷害犯行，辯稱：伊沒有騎車擦撞到丁○○，當
    時伊在騎樓看到丁○○從超商裡面走出來時，就已經將機車
    暫停熄火，丁○○是在前方自己不小心跌倒，她是為了錢才
    告伊云云。惟查：
（一）上揭事實，業據證人即告訴人丁○○於警詢、檢察官訊問
      及本院審理時，均已證述明確且前後一致，並有亞東紀念
      醫院96年7 月26日診斷證明書、西園醫院97年1 月24日（
      97）西園醫字第026 號函文、道路交通事故現場圖、道路
      交通事故調查報告表(一)、(二)各1 份及現場照片1 張在卷可
      稽，被告雖仍以前詞置辯，惟證人即警員甲○○於本院審
      理時，已具結證稱：有調統一超商監視器畫面回來，我看
      到騎樓監視器錄影畫面，當時丁○○購物出來之後，有一
      台機車就從她的左側騎過，機車經過丁○○身旁之後，丁○○就跌倒，騎樓地面沒有潮濕或有障礙物，後來因為資
      訊室請廠商來重灌電腦，畫面檔案沒有備份，所以沒有一
      併移送到地檢署等語，另證人即警員丙○○於本院審理時
      ，同具結證稱：有調到二支監視器畫面檔案，第一支是從
      統一超商內部往大門口外拍，內容是丁○○當時在結帳，
      結完帳走出大門的時候，剛好有一部機車過來，丁○○就
      跌倒。第二支是統一超商旁邊的埔墘農會往統一超商方向
      拍，剛好丁○○從門口走出來大約一、二步，機車就與丁○○擦撞，丁○○就跌倒，從畫面中看是機車的右側處擦
      撞到丁○○，車禍發生地點是在騎樓內側靠近超商門口處
      ，而機車在發生擦撞之後就停車，後來電腦有重灌等語綦
      詳，是當時監視器畫面檔案現雖已無法調閱，然證人甲○○、丙○○均曾親自觀看該監視器畫面內容，則渠等實如
      同親臨現場目擊車禍經過情形，所為證詞即與監視器畫面
      具有同一性，再查證人甲○○、丙○○與被告及告訴人間
      均無任何恩怨利害關係，要無同甘冒偽證罪責風險，特意
      偏袒迴護告訴人之理，足以佐證告訴人所言應與事實相符
      。至證人丙○○雖證稱係機車右側處擦撞到丁○○等語，
      惟除就本案機車係在丁○○身體左後方之相對位置並無歧
      異外，監視器因受限於鏡頭拍攝角度及解析度影響，亦可
      能無法精確攝得本案雙方實際擦撞部位為何，是仍應以丁○○本身感受遭被告擦撞之情形為準，另被告於警詢及本
      院審理時復自承：當時騎樓內沒有其他人騎乘機車行駛等
      情，亦可確認本案係被告騎車擦撞告訴人無誤，被告所辯
      當時已在丁○○後方停車云云，無非係畏罪卸責之詞，難
      以採信。
（二）按人行道係指專供行人通行之騎樓、走廊，及劃設供行人
      行走之地面道路，與人行天橋及人行地下道，道路交通管
      理處罰條例第3 條第3 款定有明文；次按機器腳踏車行駛
      之車道，應依標誌或標線之規定行駛；無標誌或標線者，
      不得在人行道行駛；汽機車行駛時，駕駛人應注意車前狀
      況，並隨時採取必要之安全措施，道路交通安全規則第99
      條第1 項第6 款、第94條第3 項亦有規定，被告既考領有
      合格機車駕駛執照，自當知悉前開規定且應隨時遵守，而
      本案事發當時天候晴，日間有自然光線，路面乾燥無缺陷
      ，視距良好，有上開道路交通事故調查報告表(一)附卷可稽
      ，足見被告尚無不能注意之情事，其竟違反前揭規定騎乘
      本案機車行駛在專供行人通行之騎樓內，已對行人往來交
      通安全產生嚴重危害，再被告於本院審理時供明當時已有
      看到丁○○從超商裡面走出來等語，是其若有注意車前狀
      況，當能提前採取禮讓丁○○先行等必要之安全措施，尚
      不致發生擦撞丁○○之結果，足認被告對本案車禍發生顯
      有過失，又丁○○係因本案車禍方受有右手腕擦傷1X1.5
      公分、腰椎第四節爆裂性骨折及左髖挫傷等傷害，復有前
      開亞東紀念醫院診斷證明書及西園醫院函文可證，是被告
      過失行為與丁○○所受之傷害結果間，亦具有相當因果關
      係甚明。綜上，本案事證明確，被告犯行洵堪認定。
三、核被告乙○○所為，係犯刑法第284 條第1 項前段之過失傷
    害罪。查本案被告騎車行駛在屬人行道之騎樓內，因而致告
    訴人丁○○受傷，應依道路交通管理處罰條例第86條第1 項
    規定加重其刑，公訴意旨雖漏未論及此一加重事由，惟起訴
    書犯罪事實既已敘明本案發生地點係在騎樓地，且本院於審
    理期日時，復當庭告知被告所為尚涉犯前開條項，是對被告
    防禦權已無妨礙，自得加以審究，附此敘明。爰審酌被告前
    無刑案前科紀錄之素行，有臺灣高等法院被告前案紀錄表1
    份在卷可參，兼衡其騎車肇事之過失情節、告訴人所受傷勢
    程度，暨被告犯後猶否認犯行，亦未與告訴人達成和解等一
    切情狀，量處如主文所示之刑，並定其如易科罰金之折算標
    準，以資懲儆。
據上論斷，應依刑事訴訟法第284 條之1 、第299 條第1 項前段
，刑法第284 條第1 項前段、第41條第1 項前段，道路交通管理
處罰條例第86條第1 項，刑法施行法第1 條之1 ，判決如主文。
本案經檢察官顏世翠到庭執行職務。
中    華    民    國    97    年    3     月    28    日
                      刑事第十五庭  法  官  張 兆 光
上列正本證明與原本無異。
如不服本判決，應於判決送達後10日內敘明上訴理由，向本院提
出上訴狀 (應附繕本)，上訴於臺灣高等法院。
                                    書記官  曹 秋 冬
中    華    民    國    97    年    4     月    3     日
附錄本案論罪科刑法條：
刑法第284 條第1 項
因過失傷害人者，處6 月以下有期徒刑、拘役或5 百元以下罰金
，致重傷者，處1 年以下有期徒刑、拘役或5 百元以下罰金。


司法院資訊處製作；財團法人民間司法改革基金會備份。
